臺灣臺南地方法院民事裁定
110年度事聲字第58號
異  議  人  陳海華  
上列異議人與相對人劉進安間聲請返還定金支付命令事件，異議
人對本院司法事務官於民國110年8月31日所為裁定（110年度司
促字第18010號）聲明異議，本院裁定如下：
    主  文
異議駁回。
    理  由
一、按當事人對於司法事務官處理事件所為之終局處分，得於處
    分送達後10日之不變期間內，以書狀向司法事務官提出異議
    。司法事務官認前項異議有理由時，應另為適當之處分；認
    異議為無理由者，應送請法院裁定之。法院認第一項之異議
    為有理由時，應為適當之裁定；認異議為無理由者，應以裁
    定駁回之。民事訴訟法第240條之4第1項本文、第2項及第3
    項定有明文。本件異議人對本院司法事務官於民國110年8月
    31日以110年度司促字第18010號裁定駁回其支付命令聲請（
    下稱原裁定），聲明不服提起異議，司法事務官認其異議無
    理由而送請本院裁定，核與上開規定並無不符，合先敘明。
二、異議意旨略以：異議人提出之土地買賣取消意向書，其上雖
    載有取消買賣時，賣方應以新臺幣（下同）20萬元支付買方
    之文字，惟該意向書係相對人自行擬定後寄送予異議人之文
    件，未經異議人簽名同意，應認並未成立。原裁定遽以相對
    人已於110年7月12日匯款20萬元予異議人，認相對人已就該
    契約內容清償完畢為由，駁回異議人所為就定金加二倍即30
    萬元扣除上開20萬元後之10萬元差額核發支付命令之聲請，
    顯有違誤，為此請求廢棄原裁定等語。　　
三、按支付命令之聲請，依聲請之意旨認債權人之請求為無理由
    者，法院應以裁定駁回之。支付命令之聲請，應表明㈠當事
    人及法定代理人；㈡請求之標的及其數量；㈢請求之原因事實
    。其有對待給付者，已履行之情形；㈣應發支付命令之陳述
    ；㈤法院。債權人之請求，應釋明之，民事訴訟法第513條第
    1項前段、第511條分別定有明文。又督促程序係於債務人無
    異議之情形下，使債權人取得與確定判決有同一效力之裁判
    ，法院審查債權人之請求有無理由，具體言之，應依次審查
    其當事人適格之要件，保護必要之要件、為訴訟標的法律關
    係之要件是否具備，此項審查，應專就債權人聲請之意旨定
    之。而釋明事實上之主張者，除依證據之性質不能即時調查
    者外，依民事訴訟法第284條前段規定，得用可使法院信其
    主張為真實之一切證據，如當事人未同時提出供釋明用之證
    據，法院自無裁定限期命其補正之必要。
四、經查：
  ㈠異議人主張其於110年7月8日給付相對人10萬元，作為預定購
    買臺南市○○區○○段0000地號土地之定金，惟相對人於同年月
    10日反悔不賣，依兩造簽立之定金收據第6條後段約定，相
    對人應將定金加二倍返還異議人，然相對人僅於110年7月12
    日匯款20萬元，尚有10萬元未為給付，為此聲請對相對人核
    發支付命令，命其給付10萬元，及自110年7月12日起至清償
    日止，按週年利率百分之5計算之利息等情，業據本院依職
    權調取原裁定卷宗核閱無誤。
  ㈡觀諸異議人提出之定金收據第6條文字內容，其上固有「賣方
    爾後不賣時，定金加二倍退還買方」之記載，惟核該定金收
    據上所載「定金加二倍退還買方」之文字，究係指應退還金
    額為何，未臻明確，自「定金加二倍」之文義觀之，非無不
    同解釋，亦即可解釋為或應退還30萬元，或應退還20萬元，
    惟此部分乃屬實體法上之事項，尚有待調查證據及傳喚相關
    人員到場後始能釐清。因此，定金收據就此部分並非屬能即
    時調查之證據，亦即異議人不能僅以定金收據來作為其所稱
    「相對人應退還30萬元，卻僅退還20萬元，故應再給付10萬
    元」此一事實之釋明，應可認定。
  ㈢依上所述，異議人既未能釋明兩造間確有債權債務關係存在
    ，則其聲請對相對人核發支付命令，依前述說明，即有未合
    。原裁定駁回異議人之聲請，於法尚無違誤。異議意旨指摘
    原裁定不當，求為廢棄，為無理由，應予駁回。至異議人指
    稱土地買賣取消意向書係相對人自行擬定，未經其簽名同意
    ，應認並未成立等語，自應認於支付命令應否核發之形式審
    查程序中，不予加以審酌，併此敘明。
五、依民事訴訟法第240條之4第3項後段，裁定如主文。
中　　華　　民　　國　　110 　年　　10　　月　　29　　日
                    民事第四庭  法  官　 陳䊹伊 
以上正本係照原本作成。
本裁定依民事訴訟法第513條第2項規定，不得聲明不服。 
中　　華　　民　　國　　110 　年　　11　　月　　1 　　日
                                書記官   王美韻